臺北高等行政法院判決
　　　　　　　　　　　　　　　　　　 96年度訴字第01330號
　　　　　　　　　　　　　　　.
原　　　告　甲○○
　　　　　　丙○○
　　　　　　乙○○
被　　　告　勞工保險局
代　表　人　丁○○（總經理）
訴訟代理人　戊○○兼送達代收.
　　　　　　己○○
上列當事人間因勞工保險條例事件，原告不服行政院勞工委員會
中華民國96年3 月9 日勞訴字第0950050645號訴願決定，提起行
政訴訟。本院判決如下：
    主  文
原告之訴駁回。
訴訟費用由原告負擔。
    事  實
一、事實概要：緣原告等之被繼承人黃茂富於民國（下同）88年
    7 月9 日以欣珀國際股份有限公司以為投保單位，加入勞工
    保險為被保險人。嗣黃茂富於89年2 月7 日因肺癌合併呼吸
    衰竭死亡，原告甲○○於89年2 月18日向被告申請黃茂富本
    人之死亡給付案，前經被告審查，依行政院勞工委員會（下
    稱勞委會）77年4 月14日台77勞保2 字第6530號與79年3 月
    10日台79勞保3 字第4451號函釋，以89年5 月11日89保給字
    第6001336 號函（下稱第1 次處分）核定所請死亡給付不予
    給付。原告等不服，循序申請審議、提起訴願、行政訴訟，
    均遭駁回後，乃以最高行政法院92年判字第1690號判決所適
    用之前揭勞委會函釋，有違憲疑義，向司法院聲請大法官會
    議解釋，嗣經司法院於95年1 月27日作成釋字第609 號解釋
    ，略以前揭函釋適用死亡給付部分，與憲法第23條所定法律
    保留原則有違，於此範圍內，應不再適用。被告遂據以重新
    審查，於95年3 月13日以保給命字第09560158320 號函（下
    稱第2 次處分）核定發給原告等死亡給付35個月計新臺幣（
    下同）1,218,000 元，扣除原告等曾請領之家屬死亡喪葬津
    貼126,000 元，發給1,092,000 元。原告等不服，認被告延
    遲給付，應依法發給利息，經被告以95年7 月31日保給命字
    第09510161010 號函（下稱原處分）否准所請。原告等不服
    ，向勞工保險監理委員會（下稱勞保監理會）申請審議，經
    該會以95年11月16日95保監審字第2777號審定書駁回後，復
    提起訴願，亦遭駁回，遂提起本件行政訴訟。
二、兩造聲明：（原告乙○○、丙○○未於準備程序及言詞辯論
    期日到場，其等聲明及陳述依其等起訴狀記載）
　(一)原告聲明求為判決：
    1.訴願決定、審議審定及原處分均撤銷。
    2.被告應給付自89年3 月1 日起至95年3 月17日止，按1,09
      2,000元之週年利率5%計算利息。
    3.訴訟費用由被告負擔。
　(二)被告聲明求為判決：
    1.駁回原告之訴。
    2.訴訟費用由原告負擔。
三、兩造之主張：
甲、原告主張之理由：
一、就法律依據而言：
  (一)被保險人、其受益人或投保單位與被告間所締結之勞工保險
    契約，具有行政契約之性質。而行政程序法定有行政契約專
    章，就行政契約之意義、成立、方式、生效要件、無效、行
    政指導、調整與終止及強制執行等事項予以規定。另因行政
    契約與私法契約類似之處頗多，未免掛一漏萬，行政程序法
    特於第149 條規定「行政契約，本法未規定者，準用民法相
    關之規定。」使行政契約有關事項得以援用私法契約有關法
    律之規定。行政程序法就行政契約履行遲延責任之發生，及
    履行遲延之效果雖未為規定，但民法第229 條第1 項規定：
    「給付有確定期限者，債務人自期限屆滿時起，負遲延責任
    。」同法第233 條第1 項規定：「遲延之債務，以支付金錢
    為標的者，債權人得請求依法定利率計算之遲延利息。但約
    定利率較高者，仍從其約定利率。」第203 條規定：「應付
    利息之債務，其利率未經約定，亦無法律可據者，週年利率
    為5%。」應準用於行政契約。此項見解為鈞院90年度簡字第
    7630號、94年度簡字第00531 號、91年度訴字第1380號及最
    高行政法院92年度判字第1238號判決所肯認。
  (二)勞工保險條例施行細則第57條規定：「被保險人或其受益人
    申請現金給付手續完備經審查應予發給者，被保險人應於收
    到申請書之日起10日內發給之。」原告等於89年2 月18日申
    請死亡給付時手續完備，並無須補正等可歸責於原告之事由
    ，亦無勞委會95年6 月1 日勞保2 字第0950026875號函所指
    「於申請人之被保險人資格、請領要件證明文件有待查證，
    或須指定醫院、醫師複檢，或職業傷害、職業病有待鑑定等
    不可歸責於保險人」之情事，被告未於期限內發給給付，係
    據以作成處分之勞委會77年4 月14日台77勞保2 字第6530號
    函與79年3 月10日台79勞保3 字第4451號函，經司法院大法
    官會議於95年1 月27日作成釋字第609 號解釋認定與憲法第
    23條所定法律保留原則有違所致，即被告自始係依違憲而無
    效之函釋而核定不發給被保險人黃茂富死亡給付，嗣經司法
    院釋字第609 號解釋文發布後，被告重新審查，均係可歸責
    於被告或其上級機關，被告自應負遲延給付責任，始符依法
    行政原則。
二、就提高行政效能及保障人民權益而言：
  (一)行政程序法第1 條開宗明義規定，行政行為應遵循公正、公
    開與民主之程序，並確保依法行政之原則，藉以保障人民權
    益，同時提高行政效能，增進人民對行政之信賴。而行政機
    關對於人民申請之處理期間，於該法第51條亦規定：「行政
    機關對於人民依法規之申請，除法規另有規定外，應按各事
    項類別，訂定處理期間公告之。未依前項規定訂定處理期間
    者，其處理期間為2 個月。行政機關未能於前2 項所定期間
    內處理終結者，得於原處理期間之限度內延長之，但以1 次
    為限。前項情形，應於原處理期間屆滿前，將延長之事由通
    知申請人。行政機關因天災或其他不可歸責之事由，致事務
    之處理遭受阻礙時，於該項事由終止前，停止處理期間之進
    行。」該條第1 項所謂「除法規另有規定外」，於文義之反
    面解釋，應認於其他各項法規本身未另有規定者，行政機關
    對於人民依法規之申請案，即應按所申請事項類別訂定處理
    期間並公告之。惟如法規已另有規定者，其處理期間即應按
    法規之規定辦理，行政機關即無再按各事項類別訂定處理期
    間及公告之必要。而勞工保險條例施行細則第57條：「被保
    險人或其受益人申請現金給付手續完備經審查應予發給者，
    保險人應於收到申請書之日起10日內發給之。」之規定即為
    行政程序法第51條第1 項所指稱之「除法規另有規定外」，
    也就是被告對於被保險人或其受益人之申請案之處理期間應
    依前揭施行則第57條所定「於收到申請書之日起10日內」發
    給。此項見解亦可從勞委會95年6 月1 日勞保2 字第095002
    6875號函之反面解釋得之，該函釋認：「核釋勞工保險條例
    施行細則第57條有關應予核發勞工保險給付之申請案，保險
    人應於10日內發給之規定，於申請人之被保險人資格、請領
    要件證明文件有待查證，或須指定醫院、醫師複檢，或職業
    傷害、職業病有待鑑定等不可歸責於保險人之情事時，不適
    用之，其處理期間應依行政程序法第51條規定辦理。」而其
    反面即為「於申請人之被保險人資格、請領要件證明文件不
    待查證，或不須指定醫院、醫師複檢，或無職業傷害、職業
    病有待鑑定，或有可歸責於保險人之情事時，即應適用勞工
    保險條例施行細則第57條之規定。」
  (二)原告等於89年2 月18日申請死亡給付時手續完備，並無須補
    正等可歸責於原告之事由，亦無前揭函釋所指之「於申請人
    之被保險人資格、請領要件證明文件有待查證，或須指定醫
    院、醫師複檢，或職業傷害、職業病有待鑑定等不可歸責於
    保險人」之情事，被告未於期限內發給給付，係據以作成處
    分之上級機關勞委會77年4 月14日台77勞保2 字第6530號函
    與79年3 月10日台79勞保3 字第4451號函，經司法院釋字第
    609 號解釋認定與憲法第23條所定法律保留原則有違所致，
    即被告自始係依其上級機關所發布違憲而無效之函釋而核定
    不發給被保險人黃茂富之死亡給付，乃至司法院釋字第609
    號解釋文發布後，被告重新審查，均係可歸責於被告，被告
    自應負遲延給付責任，始符依法行政原則。
  (三)苟被告未能於「收到申請書之日起10日內」就申請案處理終
    結者，得依同條第3 項及第4 項規定於「原處理期間」之限
    度內延長之，但以1 次為限。惟應於原處理期間屆滿前，將
    延長之事由通知申請人，然被告並未踐行前述程序。法律之
    所以明定行政機關對於人民依法之申請訂定處理期間，係為
    提高行政效能，以免因行政怠隋，致影響人民權益，進而損
    及人民對行政之信賴。甚且行政機關擁有龐大之行政資源，
    更應以提升效率與效能自我期許，豈可認為勞工保險條例施
    行細則第57條僅為訓示性規定，這種認知除有違行政程序法
    之立法宗旨外，亦背離人民殷切期待行政效能提升的期望。
三、就勞工保險立法宗旨而言：
  (一)勞保之立法宗旨為「保障勞工生活，促進社會安全」，而保
    險給付之功能，係在保險事故發生時，提供被保險人或其受
    益人經濟上之補助，以降低保險事故所造成之負面衝擊，也
    就是適時發給始能發揮保險給付之「即時雨」的功能。苟若
    被保險人發生保險事故，惟被告卻宥於行政效能低劣、行政
    怠惰或可歸責於己身之事由，致遲延發給保險給付者，被保
    險人或其受益人必將面臨保險事故所帶來之經濟生活與社會
    生活之重大變化，導致其生存權受到不利益之衝擊，即被告
    遲延發給給付之不利益卻令發生保險事故之被保險人或其受
    益人承受，顯非事理之平，亦與前揭立法宗旨有違。因此，
    勞工保險條例施行細則第57條不應解為係訓示性規定，且如
    非可歸責於被保險人或其受益人之事由，而被告有遲延給付
    之疏失者，就應負遲延責任，始符衡平原則。
  (二)如認勞工保險條例施行細則第57條為訓示性規定，而被告發
    生遲延給付之情形，被保險人或其受益人仍不得請求加計遲
    延利息者，非但剝奪被保險人或其受益人之請求遲延利息權
    利，且使被告憑此訓示規定之錯誤認知，而不思以行政效能
    之提升自我期許，則顯與前揭立法目的相左，故基於立法目
    的之解釋，亦應肯認被告應於「收到申請書之日起10日內」
    發給保險給付。
四、就差別待遇禁止原則而言，平等原則乃憲法基本原則之一，
    行政機關自應受其拘束。法理亦有謂：「等則等之，不等則
    不等之」，又為促使行政權行使不論在實體或程序上避免不
    當之差別待遇，爰於行政程序法第6 條規定：「行政行為，
    非有正當理由，不得為差別待遇。」又被告於他案有遲延給
    付之情形，而以94年9 月26日保給殘字第0900573780號函核
    定發給該案申請人遲延利息計59,119元（參勞動基準月刊第
    223 期第38頁至第41頁），及最高行政法院92年度判字第12
    38號判決、鈞院91年度訴字第1380號、94年度簡字第531 號
    、90年度訴字第5601號等判決亦均肯認「遲延利息之給付，
    應自給付遲延起依法定利率計算．．．本件係給付金錢為標
    的，上訴人自應給付之時起負遲延義務．．．依勞工保險條
    例施行細則第57條規定，應自申請日起10日內發給。．．．
    逾期即屬給付遲延。」而被告在被判定敗訴後，無論是在爭
    議審議、訴願或行政訴訟程序中，皆應依審議機關、訴願機
    關或行政法院之法律見解支付法定利息，因為訴願法第95條
    及行政訴訟法第216 條都規定前述機關之審定、決定或判決
    有拘束被告機關的效力，則被告既於前揭案例因遲延發給保
    險給付而加計發給遲延利息，卻對原告申請案予以否准，即
    有違差別待遇禁止原則。
五、就法理而言：
  (一)憲法上之平等權及契約平等原則：依勞工保險條例第17條第
    1 項規定，勞保保費如有逾寬限始繳納者，須按日加徵0.2%
    的滯納金，而同條例第72條第4 項更規定加徵滯納金至應納
    費額1 倍後，其應繳之保險費仍未向保險人繳納者，應按其
    應繳保險費之金額，處以3 倍罰鍰。再者，同條例第16條第
    2 項也規定「勞工保險之保險費一經繳納，概不退還」，同
    條例第17條也有「在保險費及滯納金未繳清前，暫行拒絕給
    付．．．第9 條之1 規定之被保險人逾2 個月未繳保險費者
    ，以退保論。其於欠繳保險費期間發生事故所領取之保險給
    付，應依法追還。」之規定，則基於憲法上之平等權及訴訟
    上之武器平等原則，被告如有遲延發給保險給付應加計法定
    利息乃是天經地義。又被保險人或其受益人與被告所成立者
    為行政契約，基於「契約平等」原理，於解釋上，亦應認勞
    工保險條例施行細則第57條非屬訓示性規定，而被告如遲延
    發給給付，即應負遲延責任。
  (二)保險原理：按「依本法支付之各項給付，經承保機關核定後
    ，應在15日內給付之；如逾期給付歸責於承保機關者，其逾
    期部分應加給利息。」、「依本法第14條第6 項之規定，加
    計利息發還被保險人自付部分之保險費，其利息之計算，以
    繳費當年各個月月初臺灣銀行牌告1 年期定期存款固定年利
    率之平均數為當年之年利率，按年複利計算至退保或離職之
    日止。繳費未滿1 年者，按實際繳費各月月初臺灣銀行牌告
    1 年期定期存款固定年利率之平均數為準計算之。本法第21
    條及第22條之加計利息，應比照前項規定辦理。」、「保險
    人應於要保人或被保險人交齊證明文件後，於約定期限內給
    付賠償金額。無約定期限者，應於接到通知後15日內給付之
    。保險人因可歸責於自己之事由致未在前項規定期限內為給
    付者，應給付遲延利息年利1 分。」、「保險人於被保險汽
    車發生汽車交通事故時，依本法規定對請求權人負保險給付
    之責。保險人應於被保險人或請求權人交齊相關證明文件之
    次日起15日內給付之；相關證明文件之內容，由主管機關會
    商相關機關（構）訂定公告之。保險人因可歸責於自己之事
    由致未在前項規定期限內為給付者，自期限屆滿之次日起，
    應按年利1 分給付遲延利息。第1 項請求權人請求保險給付
    之權利及未經請求權人具領之保險給付，不得扣押、讓與或
    提供擔保。」分別為公教人員保險法第22條、公教人員保險
    法施行細則第46條、保險法第34條及強制汽車責任保險法第
    25條所明定。是以，從前揭所定「遲延發給保險給付應加計
    利息」之原則原理以觀，只要因可歸責於保險人之事由而未
    在法定期限內給付保險理賠金者，即應負給付遲延而加計利
    息之義務，這項法理不論是商業保險或社會保險均應一體適
    用，況在勞保及行政程序法之立法宗旨下，以及被告挾有龐
    大行政資源的情形下，如被告之行政效率或效能遠不如承辦
    商業保險之民間機構，徒留被告不思增進效率、提升行政效
    能之藉口。
  (三)依舉輕明重之法理：當被保險人或其受益人申請現金給付手
    續完備經審查應予發給時，被告應「於收到申請書之日起10
    日內」發給保險給付，遑論本案係因被告以其上級機關所發
    布之違憲函釋而不核定給付，依舉輕以明重之法理，則被告
    自應對其遲為給付負擔遲延之責任。
乙、被告主張之理由：
一、勞工保險條例第19條第1 項規定：「被保險人或其受益人，
    於保險效力開始後，停止前發生保險事故者，得依本條例規
    定，請領保險給付。」同條例施行細則第57條規定：「被保
    險人或其受益人申請現金給付手續完備經審查應予發給者，
    保險人應於收到申請書之日起10日內發給之。」復依勞委會
    77年4 月14日台77勞保2 字第6530號函釋：「依勞工保險條
    例第19條規定，被保險人或其受益人請領保險給付，以於保
    險效力開始後，停止前發生保險事故者為限。故有關勞工於
    加保前發生事故導致之殘廢或死亡，應不予核發任何保險給
    付。」及79年3 月10日台79勞保3 字第4451號函釋：「依勞
    工保險條例第19條規定，被保險人於保險效力開始後、停止
    前發生保險事故者始得請領保險給付。被保險人如經查證於
    加保前已有嚴重身心障害或已診斷確定罹患紅斑性狼瘡、癌
    症及尿毒症等疾病者，均不得就該事故請領現金給付及醫療
    給付。」及95年6 月1 日勞保2 字第0950026875號令：「勞
    工保險條例施行細則第57條有關應予核發勞工保險給付之申
    請案，保險人應於10日內發給之規定，於申請人之被保險人
    資格、請領要件證明文件有待查證，或須指定醫院、醫師複
    檢，或職業傷害、職業病有待鑑定等不可歸責於保險人之情
    事時，不適用之，其處理期間應依行政程序法第51條規定辦
    理。」另行政程序法第51條第1 項、第2 項規定：「行政機
    關對於人民依法規之申請，除法規另有規定外，應按各事項
    類別，訂定處理期間公告之。未依前項規定訂定處理期間者
    ，其處理期間為2 個月。」
二、原告等之被繼承人黃茂富於88年7 月9 日由該公司加保，於
    89年2 月7 日因肺癌合併呼吸衰竭死亡，原告等於89年2 月
    18日申請黃茂富死亡給付，前經被告審查，依前揭勞委會77
    年4 月14日台77勞保2 字第6530號與79年3 月10日台79勞保
    3 字第4451號函釋，核定所請死亡給付不予給付。原告等不
    服，遞次提起審議、訴願、行政訴訟及司法院釋字第609 號
    解釋後，經被告依該解釋重新審查，改核准予給付，發給其
    死亡給付35個月計1,218,000 元，扣除原告以勞保被保險人
    身分已請領家屬死亡喪葬津貼126,000 元，發給1,092,000
    元。嗣原告於95年4 月4 日向被告請求應支付上開給付之遲
    延利息，被告乃以本件原處分函否准所請。
三、按「公法之適用，以法律明文規定者為限，公法未設有明文
    規定者，自不得以他法之規定而類推適用」此乃適用法律之
    原則。被告為勞工保險業務之執行機構，自應依勞工保險條
    例及其施行細則等相關法令辦理，並無審酌所適用法令是否
    有違憲之權限，是有關法令在經司法院大法官會議宣告違憲
    之前，僅得依法行政，並無任何裁量不適用該法令之權限。
    原告等於89年2 月18日申請死亡給付，被告於當時受理本件
    申請給付案件時，因適用嗣經宣告違憲之勞委會77年4 月14
    日台勞保2 字第6530號函與79年3 月10日台79勞保3 字第44
    51號函釋，作成第1 次處分，該行政處分經原告迭經行政救
    濟、司法救濟等程序爭訟多時，迄至司法院釋字第609 號解
    釋，被告始據以重新審查以第2 次處分核定給付。被告為第
    1 次處分時，原適用之前揭勞委會77年4 月14日台77勞保2
    字第6530號與79年3 月10日台79勞保3 字第4451號函釋尚未
    被宣告違憲，被告因適用當時有效之函釋規定，為否准原告
    等之請求，自無不合。嗣前揭勞委會77年4 月14日台77勞保
    2 字第6530號與79年3 月10日台79勞保3 字第4451號函釋被
    宣告違憲，被告再重為審查時，須經就黃茂富之被保險人資
    格、請領要件等調查審核，認符合死亡給付標準後始為該授
    益處分，在被告作成處分前，尚無給付義務，難認有遲延給
    付之利息請求權可言。
四、至原告所提最高行政法院92年度判字第1238號判決、貴院91
    年訴字第1380號判決、94年度簡字第0531號判決及90年度字
    第5601號判決，與本案情形尚屬有間，不得援引比照。又類
    此案件，有鈞院之94年度訴字第1882號判決可資參考。
    理  由
壹、程序方面：
　　本件原告琬玲、丙○○經合法通知，無正當理由而未於言詞
    辯論期日到場，核無行政訴訟法第218 條準用民事訴訟法第
    386 條各款所列情事，爰依原告之聲請，由其一造辯論而為
    判決。
貳、實體方面：
一、本件原告等之被繼承人即被保險人黃茂富於89年2 月7 日因
    肺癌合併呼吸衰竭死亡，原告甲○○於89年2 月18日向被告
    申請黃茂富本人之死亡給付案，前經被告審查，依勞委會77
    年4 月14日台77勞保2 字第6530號與79年3 月10日台79勞保
    3 字第4451號函釋，以第1 次處分核定所請死亡給付不予給
    付。原告等不服，循序申請審議、提起訴願、行政訴訟，均
    遭駁回後，乃以最高行政法院92年判字第1690號判決所適用
    之前揭勞委會函釋，有違憲疑義，向司法院聲請大法官會議
    解釋，經司法院釋字第609 號解釋，略以前揭函釋適用死亡
    給付部分，與憲法第23條所定法律保留原則有違，於此範圍
    內，應不再適用。被告遂據以重新審查，以第2 次處分核定
    發給原告等死亡給付35個月計1,218,000 元，扣除原告等曾
    請領之家屬死亡喪葬津貼126,000 元，發給1,092,000 元之
    事實，為兩造所不爭，復有勞保本人死亡受理編審清單、給
    付受理編審清單、承保異動資料、勞工保險給付申請書、死
    亡證明書、戶籍謄本、被告89年5 月11日89保給字第600133
    6 號函、被告95年3 月13日以保給命字第09560158320 號函
    等在卷可按，自堪信為真正。原告認被告上揭給付，依勞工
    保險條例施行細則第57條、民法第203 條、第233 條等規定
    ，有給付遲延情形，則本院應審究者乃被告上揭給付究有無
    給付遲延之問題。
二、按勞工保險係國家為實現憲法第153 條第1 項保護勞工及第
    155 條、憲法增修條文第10條第8 項實施社會保險制度之基
    本國策而建立之社會福利措施，為社會保險之一種，旨在保
    障勞工生活安定，促進社會安全，是以勞工保險條例具有明
    顯之社會政策目的。又勞工保險因具社會保險之性質，自與
    商業保險有別，對於何種保險事故始應為保險給付，立法機
    關得衡酌勞工保險政策之目的、社會安全制度之妥適建立、
    勞工權益之保護、社會整體資源之分配及國家財政之負擔能
    力等因素，形成一定必要照顧範圍。勞工依法參加勞工保險
    及因此所生之公法上權利，應受憲法保障。關於保險效力之
    開始、停止、終止、保險事故之種類及保險給付之履行等，
    攸關勞工或其受益人因保險關係所生之權利義務事項，或對
    其權利之限制，應以法律或法律明確授權之命令予以規範，
    合先敘明。次按勞工保險給付案件保險事故原因千差萬別，
    被告係勞工保險之保險人，於當事人向其提出勞工保險各項
    給付申請時，被告須開始行政程序，為審核保險給付案件，
    依勞工保險條例第28條、第56條、勞工保險條例施行細則第
    76條等相關規定可知，被告於踐行前述必要之調閱診療病歷
    資料、派員訪查、複檢及徵詢專科醫師意見等程序所需花費
    之時間，均因個案情節而有差異。被告無法就所有勞工保險
    給付申請案件，劃一確定給付期限；又被告就被保險人或其
    受益人申請保險給付，須就原告所提出之相關資料予以調查
    審核後，認符合保險給付之申請後，始得以授益處分方式為
    之。雖勞工保險條例施行細則第57條規定：「被保險人或其
    受益人申請現金給付手續完備經審查應予發給者，保險人應
    於收到申請書之日起10日發給之。」然綜觀勞工保險條例及
    其施行細則規定，並無明確規範若未於該期限內發給，須加
    計遲延利息。此乃因勞工保險給付之發給，保險人須就相關
    資料審查後認符合法律規定，始得予發給該保險給付，則在
    該授益處分未作成前，被保險人或受益人之保險給付金錢債
    權尚不存在，如何能有利息債權產生，而此遲延利息之發給
    亦屬保險給付履行之一部分，對此公法上之保險給付利息請
    求權，法律既未明訂應予發給，難認被保險人或受益人有此
    公法上權利可言。由此可知，上開勞工保險條例施行細則第
    57條規定之「10日」現金給付期限，應僅係對於保險人所為
    之訓示規定，非可解為係法定給付期限，在保險人未經審查
    後認合乎法律規定為授益處分前，保險人乃無給付對被保險
    人或受益人保險給付之現金債權存在，無從認為自收到申請
    書之日起算10日後之給付係屬遲延給付，而須給付遲延利息
    。此與保險法第34條規定：「保險人應於要保人或被保險人
    交齊證明文件後，於約定期限內給付賠償金額。無約定期限
    者，應於接到通知後15日內給付之。保險人因可歸責於自己
    之事由致未在前項規定期限內為給付者，應給付遲延利息年
    利1 分。」及公教人員保險法第22條規定：「依本法支付之
    各項給付，經承保機關核定後，應在15日內給付之；如逾期
    給付歸責於承保機關者，其逾期部分應加給利息。」業已於
    法律明訂給付期限，且已明訂應如何加給遲延利息顯然有別
    ，且勞工保險條例之社會保險性質與商業保險性質有別，就
    此部分自不宜類推適用保險法之相關規定。至依上揭公教人
    員保險法之規定可知，承保機關須加計遲延利息之情形，乃
    須經承保機關業已核定超過15日未給付，且須逾期有可歸責
    於承保機關者，始有法律明訂遲延利息給付之問題。勞工保
    險條例母法內並未有給付期限及遲延利息等相關規定，勞工
    保險條例施行細則係依同條例第77條授權行政機關發布命令
    為補充規定，解釋上自無從逾越勞工保險條例之規定及授權
    範圍，則該母法既無遲延利息之相關規定，顯係立法者基於
    勞工保險條例之性質予以考量下所為之規範，自無從依勞工
    保險條例施行細則第57條規定，遽為被告如未於收到申請書
    10日內發給保險給付，即應負遲延利息之推認。
三、本件原告甲○○於89年2 月18日申請被保險人黃茂富本人死
    亡給付，被告於當時受理本件申請給付案件時，因適用嗣經
    宣告違憲之前開勞委會77年4 月14日與79年3 月10日2 函釋
    規定，作成第1 次處分，原告迭經行政救濟、司法救濟等程
    序爭訟多時，迄至司法院釋字第609 號解釋，被告始重新審
    查以第2 次處分核定給付，按被告為第1 次處分時，原適用
    之前揭2 函釋規定尚未被宣告違憲，被告因適用當時有效之
    前揭2 函釋，為否准原告等之請求，尚無不合。嗣前揭2 函
    釋規定雖被宣告違憲，然被告再重為審查時，須就上揭資料
    調查審核認符合死亡給付標準後始為該授益處分，在被告作
    成處分前，被告尚無給付義務，難認原告有遲延給付之利息
    請求權可言。至若被告就為該授益處分有不當拖延或違法之
    處，苟符合國家賠償法之要件，亦係得否另請求國家賠償之
    問題，要不得認原告有直接請求遲延利息之公法請求權。至
    原告援引最高行政法院及本院其他關於遲延利息案件之判決
    ，與本件情形尚屬有間，且屬個案見解，乃無拘束本院之效
    力，附此敘明。
四、綜上所述，被告雖已依第2 次處分核付原告等所請死亡給付
    ，然在該授益處分經核定前，被告尚無給付義務，原告另行
    請求遲延利息，並無所據。從而，被告以原處分否准原告等
    本件遲延利息之請求，並無不合，審議審定及訴願決定予以
    維持，亦無違誤，原告等仍執前詞及個人主觀之見解，請求
    如訴之聲明所示，為無理由，應予駁回。又本件事證已臻明
    確，兩造其餘之主張陳述，於本件判決結果之認定，不生影
    響，毋庸一一審究，併此敘明。
據上論結，本件原告之訴為無理由，爰依行政訴訟法第218 條、
第98條第1 項前段、第104 條，民事訴訟法第85條第1 項前段、
第385 條第1 項前段，判決如主文。
中　　華　　民　　國　　96　　年　　10　　月　　31　　日
                       第四庭審判長法  官　陳國成
　                                 法  官  陳忠行
                                   法  官  陳秀
上為正本係照原本作成。
如不服本判決，應於送達後20日內，向本院提出上訴狀並表明上
訴理由，如於本判決宣示後送達前提起上訴者，應於判決送達後
20日內補提上訴理由書（須按他造人數附繕本）。
中　　華　　民　　國　　96　　年　　10　　月　　31　　日
 　　  　　　　　　　 　　  　     書記官  楊子鋒
